【裁判字號】    99,抗,238
【裁判日期】    990902
【裁判案由】    停止執行
【裁判全文】
臺灣高等法院高雄分院民事裁定           99年度抗字第238號
抗  告  人  乙○○
相  對  人  甲○○
            丙○○○
上列抗告人因與相對人等間停止執行事件，對於民國99年7 月19
日臺灣高雄地方法院99年度聲字第143 號所為裁定提起抗告，本
院裁定如下：
    主  文
抗告駁回。
抗告程序費用由抗告人負擔。
    理  由
一、聲請及抗告意旨略以：伊以台灣屏東地方法院96年度促字第
    8458號支付命令為執行名義，就相對人丙○○○所有之不動
    產聲請強制執行，經原法院以98年度司執更(一)字第10號強制
    執行事件（下稱系爭執行事件）受理，伊於接獲系爭執行事
    件之分配表時，發現相對人甲○○另持其對丙○○○新台幣
    （下同）1800萬元之本票債權裁定（98年度司票字第7656號
    ）併入系爭執行事件以參與分配，甲○○以假造債權減損伊
    依系爭執行事件可得滿足之債權。伊乃以相對人間有(一)通謀
    虛偽意思表示，(二)民法第244 條第1 項撤銷詐害債權及(三)代
    位行使消滅時效等理由，提起異議之訴（99年度訴字第971
    號執行異議之訴），屬強制執行法第18條第2 項所定之訴，
    爰聲請願供擔保，以停止執行系爭執行事件等語。
二、按強制執行程序開始後，除法律另有規定外，不停止執行。
    有回復原狀之聲請，或提起再審或異議之訴，或對於和解為
    繼續審判之請求，或提起宣告調解無效之訴、撤銷調解之訴
    ，或對於許可強制執行之裁定提起抗告時，法院因必要情形
    或依聲請定相當並確實之擔保，得為停止強制執行之裁定，
    為強制執行法（下稱強執法）第18條定有明文。另按發票人
    主張本票係偽造、變造者，於前條裁定送達後20日內，得對
    執票人向為裁定之法院提起確認之訴。發票人證明已依前項
    規定提起訴訟時，執行法院應停止強制執行。但得依執票人
    聲請，許其提供相當擔保，繼續強制執行，亦得依發票人聲
    請，許其提供相當擔保，停止強制執行。發票人主張本票債
    權不存在而提起確認之訴不合於第1 項之規定者，法院依發
    票人聲請，得許其提供相當並確實之擔保，停止強制執行，
    非訟事件法第195 條定有明文。
三、抗告人於原法院起訴之聲明為：(一)請求判決確認被告甲○○
    所執被告丙○○○與訴外人蘇錦聰共同簽發票號TH016350號
    ，面額200 萬元，發票日95年1 月1 日，未載到期日本票之
    債權不存在。(二)甲○○不得執前項本票及原法院98年司票字
    第7656號本票裁定對丙○○○之財產強制執行，原法院98年
    司執更(一)字第10號強制執行程序中甲○○之執行程序，應予
    撤銷（本院卷19頁），嗣追加及變更聲明為：(一)請求判決確
    認甲○○所執丙○○○與訴外人蘇錦聰共同簽發如原法院98
    年司票字第7656號及99年司票字第1196號本票裁定所附之本
    票債權不存在。(二)甲○○所執原法院98年司票字第7656號及
    99 年 司票字第1196號本票裁定不得對丙○○○之財產強制
    執行，及原法院99年司執字第2666號（按：執行名義：98年
    度司票字7656號裁定）及99年司字第55111 號（執行名義：
    99年度司票字1196號裁定）及98年司執更(一)字第10號強制執
    行程序中甲○○之執行程序，應予撤銷（本院卷10頁）。經
    查：
  1.按訴訟程序中之行為，僅訴訟當事人或訴訟法規定之關係人
    始得為之，是在訴訟程序上唯有債務人始得進行之行為，尚
    非他債權人所得代位行使。依民事訴訟法第五百十九條第一
    項規定，債務人對於支付命令於法定期間提出異議者，支付
    命令失其效力，以債權人支付命令之聲請，視為起訴，即進
    入訴訟程序。且民法第二百四十二條規定之債權人代位權，
    係債權人以自己之名義，行使債務人之權利。若他債權人得
    代位債務人對支付命令提出異議，則異議人為該他債權人，
    被告反為債務人。故由他債權人以自己之名義代行被告之訴
    訟行為，並不妥當（最高法院99年度第6 次民事庭會議決議
    ）。
  2.抗告人主張其就以98年度司票字第7656號裁定為執行名義之
    99年度司執字第2666號強制執行事件及以99年度司票字第11
    96號裁定為執行名義之99年度司執字第55111 號強制執行事
    件，代位丙○○○提起債務人異議之訴，屬強制執行法第18
    條第2 項之異議之訴云云。依抗告人上開聲明可知，其係起
    訴請求(一)確認丙○○○與蘇錦聰共同簽發票號TH016350號，
    面額200 萬元，發票日95年1 月1 日，未載到期日之本票債
    權（只對丙○○○聲請本票裁定，98年度司票字第7656號裁
    定）及(二)確認丙○○○與蘇錦聰共同簽發票號538643號，面
    額1000萬元，發票日96年12月1 日，未載到期日，票號7882
    75號，面額800 萬元，發票日96年1 月1 日，未載到期日，
    合計1800萬元之本票債權（只對丙○○○聲請本票裁定，99
    年度司票字第1196號）不存在。其理由為丙○○○與蘇錦聰
    共同簽發上開3 張本票予甲○○，係通謀虛偽意思表示，即
    使非通謀偽意思表示，亦係無償詐害其債權，其中部分本票
    請求權亦罹於時效，其可代位行使消滅時效抗辯權（本院卷
    5 頁）。按非訟事件法第195 條規定：「發票人主張本票係
    偽造、變造者，於前條裁定送達後二十日內，得對執票人向
    為裁定之法院提起確認之訴（第一項））。發票人證明已依
    前項規定提起訴訟時，執行法院應停止強制執行。但得依執
    票人聲請，許其提供相當擔保，繼續強制執行，亦得依發票
    人聲請，許其提供相當擔保，停止強制執行（第二項）。發
    票人主張本票債權不存在而起確認之訴不合於第一項之規定
    者，法院依發票人聲請，得許其提供相當並確實之擔保，停
    止強制執行（第三項）」，即提起確認本票債權不存在之訴
    ，而得聲請提供擔保停止強制執行之情形，應由債務人對其
    主張偽造之債權人提起確認本票係偽造或變造之訴，而本件
    係抗告人主張3 紙本票係丙○○○、蘇錦聰與甲○○通謀虛
    偽或詐害其債權，與該條要件不符。而強制執行法第18條第
    2 項所謂異議之訴，乃指同法第14條、第14條之1 之債務人
    異議之訴、第15條之債權人異議之訴及第119 條第3 項異議
    之訴。抗告人主張確認3 紙本票債權不存在，並請求撤銷以
    該3 紙本票裁定為執行名義之強制執行程序及98年司執更(一)
    字第10號強制執行程序中甲○○之執行程序，應予撤銷，係
    代位丙○○○提起債務人異議之訴云云（本院卷5 至6 頁）
    。惟提起債務人異議之訴之原告應為債務人丙○○○，被告
    應為債權人即甲○○，抗告人代位丙○○○提起債務人之訴
    ，卻將丙○○○亦列為被告，使丙○○○同時居於原告及被
    告之地位，依前開說明，並不妥當，而不可採。且抗告人起
    訴之聲明，亦非屬債務人異議之訴程式，故抗告人上開主張
    ，與強制執行法第18條第2 項異議之訴之要件不合。原裁定
    駁回抗告人之異議，於法並無不合。抗告意旨指摘原裁定不
    尚，求予廢棄，為無理由，應予駁回。
四、據上論結，本件抗告為無理由，依強制執行法第30條之1 ，
    民事訴訟法第495條之1 第1 項、第449 條第1 項、第95 條
    、第78條，裁定如主文。
中    華    民    國    99    年    9     月    2     日
                            民事第六庭
                                審判長法官  許明進
                                法      官  徐文祥
                                法      官  李炫德
以上正本證明與原本無異。
如不服本裁定應於送達後10日內向本院提出再抗告狀（並按他造
當事人之人數附繕本），並繳納再抗告費新臺幣1,000 元。
再為抗告僅得以適用法規顯有錯誤為理由，並應委任律師為代理
人。如委任律師提起抗告者，應一併繳納抗告費。
中    華    民    國    99    年    9     月    2     日
                                書  記  官  盧雅婷
附註：
抗告人之配偶、三親等內之血親、二親等內之姻親，或抗告人為
法人、中央或地方機關時，其所屬專任人員具有律師資格並經法
院認適當者，亦得為第三審代理人。
抗告人或其法定代理人具有律師資格者及前項情形，應於提起抗
告或委任時釋明之。

司法院資訊處製作；財團法人民間司法改革基金會備份。
